臺灣彰化地方法院刑事判決　　　　　　　　　　　　　九十一年度訴字第八號
　　公　訴　人　臺灣彰化地方法院檢察署檢察官
　　被　　　告　乙○○
　　被　　　告　甲○○
　　右二人共同
　　選任辯護人　楊振芳
右列被告等因偽造文書案件，經檢察官提起公訴（九十年度偵字第五一四一號），本
院判決如左：
    主  文
乙○○、甲○○共同行使公務員明知為不實之事項，而登載於職務上所掌之公文書，
足以生損害於公眾，各處有期徒刑貳年；均緩刑伍年。
    事  實
一、乙○○為銧裕企業有限公司（設彰化縣秀水鄉○○路四八０號，下簡稱銧裕公司
    ）負責人，甲○○為乙○○之異姓胞弟，二人共同經營銧裕公司之業務，該公司
    自民國八十年間起，與臺灣省公路局臺中區監理所（下簡稱臺中區監理所）等公
    務機關訂定「沒入拼裝車輛委託廠商銷燬契約」，負責經收保管警方取締之拼裝
    車輛，且於該等拼裝車輛經裁處沒入後負責銷燬。緣二輪拼裝車裁處罰鍰並沒入
    車輛，及執行銷燬之業務，本均歸臺中市監理站管轄，因臺中市監理站未與有關
    廠商訂立「沒入拼裝車輛委託廠商銷燬契約」，無從執行銷燬二輪拼裝車之業務
    ，乃於八十年間洽請所屬上級機關即臺中區監理所協助辦理上開二輪拼裝機車之
    銷燬業務，臺中區監理所基於轄屬關係予以同意，並由該所第三課承辦上開業務
    。嗣於八十年四月五日，洪建春因駕駛無照重型七五０西西拼裝機車（ＨＯＮＤ
    Ａ  ＣＢＲ７５０  ＲＺ000000000），為彰化縣警察局查獲，移送臺
    中區監理所列管，並由該所於八十年四月二十日對洪建春裁處罰鍰二千四百元並
    沒入其上開無照機車。詎甲○○、乙○○與臺中區監理所第三課承辦員謝松根（
    業經臺灣高等法院臺中分院以八十九年度重上更(四)字第一五三號判處有期徒刑五
    年五月確定）均明知銷燬該沒入之機車應係將機車車架（或稱大樑）、引擎等重
    要零件銷燬至不堪使用，以免再遭人重新組合，惟有鑑於該機車價格昂貴，若將
    車架、引擎銷燬至不堪使用之程度，則全部零件至多能售出約新臺幣（下同）二
    萬元，但若僅作細部分解、非銷燬者，則機車零件仍能以高價售出，乃由甲○○
    囑咐不知情之工人林烈輝、林永平勿銷燬該機車、僅作細部分解即可。八十年五
    月十七日九時三十分許，謝松根前往彰化縣福興鄉○○路七二八號銧裕公司銷燬
    工廠執行監視銷燬上開機車之職務，明知工人林烈輝、林永平並未確實銷燬該機
    車，而係僅作細部分解，謝松根為圖利銧裕公司，竟與乙○○、甲○○基於公務
    員登載不實並行使公務員登載不實文書之犯意聯絡，由謝松根在已印製完成、註
    二記載有「本書一式六份，分別由廠商及監毀單位收執存查，及呈報交通處與公
    路局核備」之監燬報告書上簽名，事後並交由乙○○簽名而將此明知並未銷燬完
    成之不實事項登載於謝松根職務上所掌之上開表明已完成銷燬之公文書，足以生
    損害於監理機關對於拼裝機車銷燬業務之管理，再由謝松根將該監燬報告書呈報
    交通處與公路局核備，謝松根因而得以將該仍具經濟價值之機車依約以廢鐵論價
    （每公斤二元）售予銧裕公司，僅售得四百元入庫。嗣於八十年六月十日，由甲
    ○○將該機車之整片零件以七萬七千元售予邱志銘，扣除「大樑、引擎銷燬，其
    餘零件未銷燬，全部零件及廢鐵可出賣之最高價格」二萬元，銧裕公司因此獲利
    五萬七千元，邱志銘組合後再以十三萬五千元出售予不知情之洪健超。
二、案經臺灣高等法院臺中分院檢察署移送臺灣臺中地方法院檢察署，經該署檢察官
    呈請臺灣高等法院臺中分院檢察署核轉彰化地方法院檢察署檢察官偵查起訴。
    理  由
一、訊據被告乙○○、甲○○固不否認有共同經營銧裕公司，該公司並與臺中區監理
    所訂有「沒入拼裝車輛委託廠商銷燬契約」，而上開機車之銷燬係由被告甲○○
    處理銷燬作業、被告乙○○在監燬報告書上簽名，及「銷燬」後之機車以七萬七
    千元售予邱志銘之事實，惟均矢口否認有何偽造文書之犯行，被告乙○○辯稱：
    銷燬報告書係事先簽妥，銷燬當時並不在場，且銷燬過程有監理人員、警方人員
    認定，並拍照存認，無法造假云云；被告甲○○則辯稱：確實有銷燬，並以銷燬
    之機車零件售予邱志銘，買受人要添購材料重新組合才能使用云云。經查：
(一)、共同被告謝松根因本案所犯貪污治罪條例等案件業經臺灣高等法院臺中分院以八
    十九年上更(四)字第一五三號判處有期徒刑五年五月確定，業經本院調閱該案卷宗
    核閱無誤。而臺中市監理站行政系統上歸臺中區監理所轄屬，有臺中區監理所及
    轄站管轄區域表附於該案之上訴卷內可憑（臺灣高等法院臺中分院八十二年度上
    訴字第四一三號第一一五頁），茲因臺中市監理站未與有關廠商訂定銷燬契約
    ，於八十年間，由當時之站長陳新彬，以電話洽得臺中監理所同意，將二輪拼裝
    機車列管裁罰沒入及銷燬之業務，移轉由臺中監理所辦理，業經證人鄭武雄、陳
    新彬於該案件中分別到庭證述明確（同該上訴卷第九十二、九十三、一三、一
    四頁），按證人陳新彬當時為臺中市監理站站長，委託轄屬上級機關之臺中區
    監理所，協助處理銷燬二輪拼裝機車之業務，當然係屬公務上之接洽移轉，核與
    私人委託無涉。證人陳新彬並明確結證稱：「我們是整個（業務）移轉，我們委
    託臺中區監理所以後，由警察直接送去臺中區監理所」（同該上訴卷第一三頁
    背面），而本件洪建春應銷燬之無照機車，確由彰化縣警察局查獲後直接移送臺
    中區監理所列管，並由臺中監理所裁罰沒入，繼執行銷燬，有臺中區監理所八十
    一年一月二十三日(三)八一－四一八－一（四）號函、臺中區○○○○○道路交通
    管理事件裁決書、拼裝車輛會同監燬報告書等件附於該案之偵查卷內可稽（臺灣
    臺中地方法院檢察署八十一年度偵字第一九三一九號卷第三十二、第二十五、二
    十七頁），足見八十年間臺中市監理站確已將本件二輪拼裝車銷燬業務，委託移
    轉予臺中區監理所，臺中區監理所既全部受理移轉上揭業務，且二機關有轄屬關
    係，形式上仍屬臺中區監理所依法執行之公務。
(二)、本件洪建春所有系爭機車並未依規定將機車大樑、引擎銷燬至不堪使用之程度，
    且因銧裕公司之股東即被告甲○○指示該機車之零件將再轉售，故銧裕公司執行
    銷燬工人林烈輝、林永平在執行系爭機車銷毀工作時，均小心拆解，且僅將系爭
    機車零組件分解，並未將系爭機車之引擎敲破、大樑切割，做徹底銷燬，而監視
    銷燬之人員亦予拍照存證，未表示異議，甲○○旋於系爭機車分解後，將該機車
    以七萬七千元出售予邱志銘等情，業經證人林烈輝、林永平於前開案件調查站訊
    問時陳證明確（臺灣臺中地方法院檢察署八十一年度偵字第一五五三八號偵查卷
    第八十二頁至八十九頁），並有卷附系爭機車執行銷燬時之照片可稽（參前開偵
    字第一五五三八號偵查卷第十一至二五頁）。再扣案系爭機車經臺灣臺中地方法
    院法官於八十二年八月十一日會同原車主洪建春勘驗結果，該機車除大樑右側有
    一不影響構造功能之些微凹痕外，大樑及引擎均無損壞，另系爭機車除引擎蓋有
    拆開痕跡，鎖頭線為原車主自行剪斷及曾遭換過火星塞、濾油器等消耗品外，其
    餘零件、樣式與系爭機車在遭取締沒入前一樣，有勘驗筆錄在卷可證，並經證人
    洪建春陳證屬實（八十二年度訴字第一三四五號卷），復與證人邱志銘於調查站
    中所證：「我購買該車時，並非整臺，而是分為引擎、椅墊架、大樑、前後輪架
    、大樑右側並有一出凹痕，引擎蓋打開，有關螺絲全包在一起，該車並缺兩邊蓋
    及一個鎖頭，我購買回來即將之拚裝完成，螺絲釘亦完全無缺，裝設完成，我自
    購鎖頭即裝設完成並可起動使用，當時引擎內之輪軸亦已分離，我曾費一番功夫
    調整，但並無毀損不堪使用之情形．．．」「 (引擎)沒有 (破損)」「沒有更換
    任何零件」「．．．甲○○要求我拚裝完成後，要加以噴漆改顏色」等節相符（
    八十一年度偵字第一五五三八號卷第十三頁背面、第十三之一頁），顯見銧裕公
    司之工人僅就機車零件為細部分解而未銷毀機車大樑、引擎至不堪使用程度。
(三)、又臺灣省交通處公路局訂定之「臺灣省沒入拼裝車委託廠商銷燬作業規定」，該
    要點所指之拼裝車輛，固係指三輪以上，該局雖未另行訂定二輪拼裝機車沒入銷
    燬有關之作業規定，惟執行時自當準用「臺灣省沒入拼裝車委託廠商銷燬作業規
    定」辦理，亦有臺灣省交通處公路局八十三年十一月二十八日監八十三－四五三
    －三－一九六號函附卷可證（參前開上訴卷第一七四頁），而依臺灣省交通處公
    路局訂之「臺灣省沒入拼裝車委託廠商銷燬作業規定」第五條規定及臺中區監理
    所與銧裕公司訂立「沒入拼裝車輛委託廠商銷燬契約」第五條約定，銧裕公司對
    臺中區監理所所委託銷燬之車輛，須銷燬大樑、引擎至不堪使用之程度，有上開
    作業規定影本及契約書原本在卷可稽（參前開上訴卷第一六一頁；前開偵查卷第
    十頁）。再者，前臺灣省交通處七十七年九月二十一日交一字第四五七一號函
    同意備查之沒入拼裝車輛委託廠商銷毀契約格式（同該上訴卷第一五一頁）及七
    十九年五月十七日銧裕公司與臺中監理所所簽訂自七十九年五月二十日起至八十
    年五月十九日止之沒入拼裝車輛委託廠商銷毀契約（同該上訴卷第一五三頁），
    其第五條均約定：「甲方訂定銷毀日期後，應即通知當地縣市政府工商單位及原
    移送之警察單位派員，於監毀期日前往乙方處所會同核驗屬實後由乙方當場將應
    銷毀之拼裝大樑、引擎銷毀至不堪使用程度，並由甲方製作監毀紀錄，當場分交
    會同監毀人員簽章結案」，即須執行銷毀至不堪使用之程度後，始製作監毀紀錄
    結案；且臺灣省沒入拼裝車委託廠商銷毀作業要點第五項亦修訂為：「執行銷毀
    拼裝車時，應由各會同監毀單位先當場核對、清點車數、車類無錯誤者由受委託
    廠商當場將引擎、大樑、車身切割或撞擊破裂，並作成監毀紀錄及拍照存證」。
    而被告甲○○已於該案件之偵查中供承：「要將拼裝機車銷燬至不堪使用程度，
    就是讓它成為一堆廢鐵，那最便利的方式就是用怪手之類的強力機械，壓擠多次
    即可成一堆廢鐵，那會使車架（樑）、車身、引擎、油箱都歪曲變型，甚至破裂
    」、「．．．因拼裝機車有部分是由鋁合金製成，若全部擠壓成廢鐵出售，收購
    之鐵改因鋁、鐵性質不同而有意見，故我曾向監理單位反映，需先將機車拆解後
    ，再行焊切銷燬，監理單位也同意這種做法，所以銷燬拼裝機車要先大部拆解，
    分成鋁合金、鐵品二部分，再依規焊切銷燬」等語（八十一年度偵字第一五五三
    八號卷第一三七、一四頁）。被告乙○○則於該案中供稱：銷燬後之拼裝車，
    即將鐵與鋁分開，鐵每公斤二‧二元、鋁每公斤十六元賣給中盤商等語（八十一
    年度偵字第一五五三八號卷第五五頁），參以秀鈞公司會計王碧雪供稱：甲○○
    為求公司能賺錢，大都囑技工將銷燬機車解體時儘量不予破壞而予大部分解，故
    能將機車分離的零件販售高價，若以廢鐵論，一部機車大概只能賣到五百至一千
    元（八十一年度偵字第一五五三八號卷第九一頁），證人黃清潭供稱其向甲○○
    購買廢棄機車以輛計算，一般每輛約二、三百元，車況好點的每輛一千元左右（
    八十一年度偵字第一五五三八號卷第一八頁），及證人李銘溪供稱：伊本身玩
    重型機車已四、五年，且加入中臺灣重型摩托車休閒協會，曾經有過四、五部重
    型機車等語，而其亦供稱「（問：一部重型車，當引擎不能修、車架不能修，有
    無價值？會不會買？）通常選擇不買，有時會買回當零件，大約一萬多接近二萬
    元左右」（見更(四)卷第八十四頁）等節，又監毀報告書（見更(三)卷第二八頁）註
    二欄記載：「本書一式六份，分別由廠商及監毀單位收執存查，及呈報交通處與
    公路局核備」則監毀報告書既須於將引擎、大樑、車身切割或撞擊破裂或銷毀至
    不堪使用之程度後始予製作，俾供結案及呈報上級機關備查，自係已表明銷毀之
    旨，而非僅屬類似「簽到紀錄」等文書之性質，而刑法第二百十三條犯罪處罰，
    原係以保護公文書之正確性為目的，祇須登載之內容失真出於明知，即為已足；
    共同被告謝松根執行監毀時圖利銧裕公司，未將原為洪建春所有之拼裝機車銷毀
    至不堪使用之程度，則其於執行監毀職務上所製作已表明完成銷毀之監毀報告書
    ，即與事實顯有不符，則坦承嗣後在其上簽名之被告乙○○，及在場且指示工人
    僅為細部分解之被告甲○○等人即與謝松根有登載不實及行使該文書之犯意聯絡
    ，而推由謝松根、乙○○簽名，並推由謝松根行使，以遂牟利銧裕公司之目的。
    此外，復有彰化縣警察局舉發洪建春違反道路交通管理事件通知單、裁決書、共
    同被告謝松根製作之臺中區監理所函請有關單位派員共同監毀函、監毀報告書等
    件影本在卷及扣案之系爭機車乙輛可資佐證。綜上所述，被告乙○○、甲○○上
    開所辯，尚非足採。本件事證明確，被告二人之犯行堪以認定。
二、核被告乙○○、甲○○所為，均係犯刑法第二百十三條、第二百十六條之罪，又
    被告乙○○、甲○○雖無公務員身分，惟與有公務員身分之共同被告謝松根共同
    實施本件公務員登載不實事項於公文書行為，依刑法第三十一條第一項之規定，
    仍以共犯論，又其等三人間有犯意聯絡、行為分擔，均為共同正犯。所犯第二百
    十三條之登載不實罪，為行使之高度行為所吸收，不另論罪。爰審酌被告二人乙
    ○○、甲○○之素行，及其等犯罪之動機、方法、手段、所得利益尚非重大，暨
    犯後之態度等一切情狀，各量處如主文所示之刑，以示懲儆。末查被告乙○○、
    甲○○二人前均未曾受有期徒刑以上刑之宣告（甲○○所犯前案緩刑期滿，且緩
    刑之宣告未經撤銷，其刑之宣告失其效力），此有臺灣高等法院被告全國前案紀
    錄表在卷可稽，其等經此教訓，應知警惕而無再犯之虞，本院認其所宣告之刑，
    以暫不執行為適當，均併予宣告緩刑五年，以勵自新。
據上論斷，應依刑事訴訟法第第二百九十九條第一項前段，刑法第二十八條、第三十
一條第一項、第二百十六條、第二百十三條、第七十四條第一款，判決如主文。
本案經檢察官羅美秀到庭執行職務。
中    華    民    國    九十一      年      十      月      十六        日
                                臺灣彰化地方法院刑事第二庭
                              審判長法官  林  欽  章
                                    法      官  李  水  源
                                    法      官  郭  麗  萍
右正本證明與原本無異。
如不服本判決，應於判決送達後十日內向本院提出上訴狀( 須附繕本 )。
                                    法院書記官  施  嘉  玫
中    華    民    國    九十一      年      十      月      二十一      日
刑法第二百十六條
行使第二百十條至第二百十五條之文書者，依偽造、變造文書或登載不實事項或使登
載不實事項之規定處斷。
刑法第二百十三條
公務員明知為不實之事項，而登載於職務上所掌之公文書，足以損害於公眾或他人者
，處一年以上七年以下有期徒刑。
